---
title: "Reporte: los salarios de los científicos de datos"
author: "Antonio David Gutiérrez Páez, Arnold Torres Maldonado"
date: "2023-05-03"
output: pdf_document
---

```{r setup, include=FALSE}
knitr::opts_chunk$set(echo = TRUE)
```

# Resumen

Resumen tipo TT

# Introducción

La ciencia de datos es una disciplina que ha estado a la alza recientemente con los avances tecnológicos y con la cantidad de datos que se producen todos los días, siendo actualmente una disciplina indispensable para el análisis y tratamiento de datos en masa. Debido a esto, la relación entre el salario percibido para esta disciplina contra el año en el que una persona se dedicaba a esto va en subida, siendo el último año uno de los mejores pagados para esta profesión, esto también debido a la alta demanda de procesamiento de datos y la poca disponibilidad de personas profesionales que se dediquen a esta disciplina.

`ai-jobs.net` es un sitio web donde usuarios publican ofertas de trabajo relacionadas con inteligencia artificial, machine learning y ciencia de datos. Tiene un apartado dedicado para que personas que ya trabajan usando esas tecnologías publiquen de manera anónima detalles sobre su salario, esto con el objetivo de proporcionar una guía para los principiantes que quieren dedicarse a lo mismo.

# Materiales y métodos

Para el el flujo de trabajo del proyecto se hizo uso del modelo CRISP-DM (Cross Industry Standard Process for Data Mining) el cual plantea seis fases que tiene que pasar un proyecto de minería de datos: comprensión de problema, comprensión de los datos, preparación de los datos, modelado, evaluación e implementación del modelo generado. Para observar la comparación entre los años y sus salarios percibidos, Utilizamos el método de regresión lineal por mínimos cuadrados así como el modelo de predicción para conocer como es que se comportarán los salarios para esta profesión a lo largo de los años 2020 - 2023.

**\*explicar que es la reg lineal, describir el dataset, explicar el crispdm**

# Experimentación y resultados

**\*desglozar el modelo crisp, aplicar todas las secciones del crispdm**

## Comprensión del problema

esta fase implica comprender el

problema de negocio que se desea resolver y definir los objetivos del

proyecto de minería de datos. En esta fase también se debe

identificar los recursos y limitaciones que pueden afectar el proyecto.

## Comprensión de los datos

en esta fase se recopilan y analizan los

datos disponibles para el proyecto de minería de datos. Se debe

evaluar la calidad de los datos y determinar si es necesario realizar

alguna limpieza o transformación antes de comenzar el análisis.

## Preparación de los datos

una vez que se han recopilado los datos, se

preparan para el análisis. Esto puede incluir la selección de variables

relevantes y la creación de nuevas características derivadas de los

datos originales.

## Modelado

en esta fase se aplican técnicas de modelado para

construir un modelo que pueda predecir o clasificar los datos. Se

prueban varios modelos y se evalúa su desempeño utilizando técnicas

de validación cruzada.

## Evaluación

una vez que se ha construido el modelo, se evalúa su

desempeño uglizando métricas de evaluación y se determina si el

modelo es adecuado para el problema de negocio que se desea

resolver.

## Implementación del modelo generado

finalmente, el modelo se implementa en el entorno

de producción y se integra con los sistemas existentes. También se

puede crear un plan de monitoreo y mantenimiento para garangzar

que el modelo siga siendo efecgvo con el gempo.

# Conclusiones

# Referencias bibliográficas

Chaki, A. (2023). Data Science Salaries 2023. [Conjunto de datos]. Kaggle. <https://www.kaggle.com/datasets/arnabchaki/data-science-salaries-2023>

```{r cars}
summary(cars)
```

## Including Plots

You can also embed plots, for example:

```{r salarios, echo=FALSE}
salarios <- read.csv("ds_salaries.csv")
plot(salarios[,"work_year"], salarios[,"salary"], main = "Relación entre el año en el que se trabaja y el salario recibido",
     xlab = "Año", ylab = "Salario percibido", xlim=c(2019,2023), ylim=c(10000,400000))
```

Note that the `echo = FALSE` parameter was added to the code chunk to prevent printing of the R code that generated the plot.
