---
title: "ReporteMineria"
author: "Antonio David Gutiérrez Páez, Arnold Torres Maldonado"
date: "2023-05-03"
output: pdf_document
---

```{r setup, include=FALSE}
knitr::opts_chunk$set(echo = TRUE)
```

## R Markdown

# Resumen
Resumen tipo TT
# Introducción
La ciencia de datos es una disciplina que ha estado a la alza recientemente con los avances tecnológicos y con la cantidad de datos que se producen todos los días, siendo actualmente una disciplina indispensable para el análisis y tratamiento de datos en masa.

Debido a esto, la relación entre el salario percibido para esta disciplina contra el año en el que una persona se dedicaba a esto va en subida, siendo el último año uno de los mejores pagados para esta profesión, esto también debido a la alta demanda de procesamiento de datos y la poca disponibilidad de personas profesionales que se dediquen a esta disciplina

# Materiales y métodos
Útilizamos el método de mínimos cuadros para observar la comparación entre los años y sus salarios percibidos, así como también utilizamos el modelo de predicción para conocer como es que se comportarán los salarios para esta profesión a lo largo de los años 2020 - 2023

# Experimentación y resultados

# Conclusiones

# Referencias bibliográficas
```{r cars}
summary(cars)
```

## Including Plots

You can also embed plots, for example:

```{r salarios, echo=FALSE}
plot(salarios[,"work_year"], salarios[,"salary"], main = "Relación entre el año en el que se trabaja y el salario recibido",
     xlab = "Año", ylab = "Salario percibido", xlim=c(2019,2023), ylim=c(10000,400000))
```

Note that the `echo = FALSE` parameter was added to the code chunk to prevent printing of the R code that generated the plot.
